【裁判字號】    97,易,281
【裁判日期】    970520
【裁判案由】    詐欺
【裁判全文】
臺灣臺中地方法院刑事判決               97年度易字第281號
公  訴  人  臺灣臺中地方法院檢察署檢察官
被      告  乙○○
                      樓之12.
上列被告因詐欺案件，經檢察官提起公訴（96年度偵字第28908
號），及移送併辦（97年度偵字第2044號），本院判決如下：
    主    文
乙○○幫助意圖為自己不法之所有，以詐術使人將本人之物交付
，處有期徒刑肆月，如易科罰金，以新臺幣壹仟元折算壹日。
    犯罪事實
一、乙○○能預見將自己金融機構帳戶之提款卡及密碼等物提供
    與不詳身分之成年人使用，足供他人作為詐騙財物匯款之工
    具，竟仍基於幫助他人詐欺取財之不確定故意，於民國96年
    5月2日至同年11月8日之某時，在不詳地點，將其前於94年7
    月29日向中國信託商業銀行公益分行（下稱中國信託商銀）
    申請之帳號000000000000號帳戶之提款卡及密碼等物，交付
    與不詳之成年人，容任該成年人向他人詐騙財物，匯入款項
    使用。而該成年人取得上開帳戶之資料後，竟與其他詐欺集
    團成員共同基於意圖為自己不法所有之犯意聯絡，（一）於
    96 年11月8日下午5時許，由詐欺集團中之1名成年成員冒稱
    係東森購物人員撥打行動電話予甲○○佯稱其先前購買商品
    時，誤簽至分期付款欄位，請其解除郵局帳號之轉帳功能云
    云，致甲○○誤信為真，於同日下午6時58分許，先行提款
    新臺幣（下同）4萬9千元後，再依指示至中國信託商銀之自
    動存款機，分別4次將3萬元、1萬7千元、1千元及1千元，接
    續匯入前揭乙○○所有之中國信託商銀帳戶內，旋遭提領一
    空後，甲○○始發覺被騙而報警處理。（二）於96年11月8
    日下午6時許，由詐欺集團中之1名成年成員冒稱係東森購物
    人員撥打電話予溫寶珠佯稱其先前在東森購物台購買之商品
    ，尚未付帳，要求其匯款付帳云云，致溫寶珠誤信為真，於
    同日晚上8時許，依指示至中國信託商銀之自動存款機，分
    別4次將2萬3千元、2萬3千元、2萬8千元及2萬6千元，接續
    匯入前揭乙○○所有之中國信託商銀帳戶內，再於翌日至臺
    灣郵局之自動櫃員機轉匯17,123元及29,983元至案外人黃榮
    濱之陽信商業銀行戶內；嗣經發覺受騙始報警處理。
二、案經臺中市警察局第四分局報告臺灣臺中地方法院檢察署檢
    察官偵查起訴及同署檢察官移送併案審理。
    理    由
一、訊據被告乙○○矢口否認有將其上開中國信託商銀帳戶之提
    款卡及密碼等物交付他人使用，辯稱：伊所有之上開中國信
    託商銀帳戶之提款卡是伊在96年11月10日搬家時發現遺失的
    ，並非伊出售或交付他人使用云云。惟查：被害人甲○○、
    溫寶珠2人分別於上開時間遭詐欺取財之犯罪事實，業據被
    害人甲○○、溫寶珠2人於警詢中指述綦詳，復有被害人甲
    ○○、溫寶珠提出之中國信託客戶交易明細表影本各4紙、
    、中國信託商業銀行股份有限公司96年12月25日中信銀集作
    字第96510762號函暨被告所有上開帳戶之申辦資料、印鑑卡
    及交易往來明細、中國信託商業銀行股份有限公司97年1月
    23日中信銀集作字第97501716號函及中國信託商業銀行股份
    有限公司97年3月27日中信銀集作字第97503873號函暨被告
    所有上開帳戶之歷史交易明細等資料在卷足稽。又被告於本
    院審理時供稱伊平常都是將系爭帳戶之提款卡放置在皮包內
    保管，96年11月10日當天伊母親幫伊搬家，叫伊查看一下有
    無東西未搬走，此時伊才發現系爭提款卡不見，伊當天就去
    掛失，掛失完後，銀行行員就說該帳戶已遭盜用等語，然被
    告既係隨身攜帶且須天天使用該皮包，實無可能在該提款卡
    遭詐欺集團成員提領被害人匯入之款項時即96年11月8日，
    被告均遲未發覺該張提款卡遺失之情事，反而是在96年11月
    10日搬家之際，才突然檢查其皮包內之東西有無遺失而至此
    時始行發現，況依被告所供述其在發現該提款卡遺失之前2
    日並無印象有任何人拿過其皮包，且知道該提款卡密碼的朋
    友或前女友也不可能與本案有關，而系爭提款卡既係存放在
    平日僅有被告會拿取及使用之皮包內，除非被告本人自該皮
    包內取出該提款卡外，應無其他人有機會拿取，又倘該提款
    卡係遭人自皮包內竊取，則竊取之人亦無可能只竊取該張提
    款卡而未竊取置於皮包內具實際經濟價值之現金，是被告辯
    稱其係在搬家之時才發現遺失乙情，顯不可採；再被告雖於
    本院審理中辯稱：伊於95年間與朋友合夥開設茶坊時有公開
    該提款卡密碼與合夥友人共同使用，且伊前女友亦知悉該提
    款卡密碼，伊常以該提款卡密碼做為自己網路上之密碼、暱
    稱或代號，是伊慣用的密碼云云，惟查，被告於警詢及偵查
    中暨本院行準備程序時均供稱沒有人知悉該提款卡密碼等語
    ，是被告於本院審理時翻異前詞改辯稱尚有其他友人知悉該
    提款卡密碼云云，無疑係臨訟編纂為卸刑責之詞，不足採信
    。況詐欺集團利用他人帳戶供作詐欺他人款項出入之帳戶，
    衡諸常情，通常會先確認該帳戶可供使用才會加以使用，倘
    係他人失竊或遺失之存摺或提款卡，該帳戶因有可能為帳戶
    所有人向警方報案或向金融機構掛失停用之風險，而一旦帳
    戶所有人為報案或掛失止付之舉動，則渠等向被害人費盡千
    心萬苦所詐得匯入該帳戶之款項，即遭凍結而無法提領，或
    可能由帳戶所有人以另行辦理補發存摺、變更印鑑、密碼之
    方式，將帳戶內之款項提領一空，詐欺集團豈不白費功夫，
    是詐欺集團自不可能使用失竊或遺失之金融機構帳戶使用。
    是綜上所述，被告所有之系爭提款卡既無可能遭知悉密碼之
    親近友人所竊取，且據被告所述該提款卡上亦未記載密碼於
    其上，則自亦無可能不慎遺失後，為不知密碼為何之他人所
    使用，基此堪認該提款卡及密碼應係被告親自交付他人使用
    無訛。又金融機構之帳戶為個人理財之工具，為便利大眾使
    用此一理財工具，以資活絡資金供需，對於申請開設金融帳
    戶並無設有任何特殊之限制，一般民眾皆能自由申請開戶，
    並得同時在不同金融機構申請多數存款帳戶使用，乃眾所周
    知之事實，依一般人之社會生活經驗，倘係經由合法管道之
    收入或支出，其於金融帳戶之存放及提領，本可自行向金融
    行庫開立帳戶後使用，殊無大費周章使用他人帳戶之必要，
    況且近來類如刮刮樂、退稅轉帳、網拍購物、電視購物等詐
    騙案件層出不窮，詐騙集團多利用人頭帳戶做為出入帳戶，
    不僅廣為媒體所披載，亦經政府一再宣導提醒注意，尤以現
    今各地金融機構所設自動提款機莫不設定轉帳之警示畫面，
    或張貼警示標語，促請使用大眾注意，衡諸目前社會以電視
    、報紙甚至網路等管道流通資訊之普及程度，以及使用自動
    提款機從事提款、轉帳交易之頻繁，苟見有陌生人不思以自
    己名義申請開立帳戶，反而向不特定人蒐集、承租或收購他
    人之金融機構帳戶使用，帳戶所有人焉能安心將其帳戶交付
    收購帳戶之人，而絲毫未加懷疑其收集帳戶之目的即在於詐
    取他人財物？是以，被告應知詐騙集團多以蒐集他人帳戶供
    作詐騙被害人匯款之犯罪工具，而將其所開立上開系爭帳戶
    之提款卡（含密碼）交付予該不詳成年人，由此顯見被告對
    於該成年人係將其帳戶用以實行詐欺犯行，當可預見，且其
    對於該成年人利用其帳戶向人詐取財物，並無違背其本意，
    是被告主觀上應具有幫助他人詐取財物之不法犯意甚明。準
    此，本案事證明確，被告犯行應堪認定。
二、查該收取被告系爭帳戶之成年人與其所屬之詐欺集團成員共
    同基於意圖為自己不法之所有，以上開方式為詐術，使被害
    人甲○○、溫寶珠2人陷於錯誤，而依指示匯款，是其等所
    為，均係犯刑法第339條第1項之詐欺取財罪。被告將其上開
    系爭帳戶之提款卡及密碼等物交付予該成年人供詐騙財物使
    用，顯係基於幫助詐欺取財之犯意，且其所為提供前開帳戶
    之行為屬刑法詐欺取財罪構成要件以外之行為，其既以幫助
    他人犯罪之意思而參與犯罪構成要件以外之行為，核其所為
    ，係犯刑法第30條第1項前段、第339條第1項之幫助詐欺取
    財罪。又被告係以幫助詐欺取財犯罪之意思參與犯罪，為詐
    欺取財之幫助犯，爰依刑法第30條第2項規定，依正犯之刑
    減輕之。又被告1個交付上開中國信託商銀帳戶之行為，同
    時侵害被害人甲○○、溫寶珠2人之財產法益，屬想像競合
    ，應從一重之幫助詐欺取財罪處斷。公訴人雖僅就被告提供
    上開中國信託商銀帳戶之幫助詐欺集團對被害人甲○○詐欺
    取財之犯行提起公訴，惟臺灣臺中地方法院檢察署97年度偵
    字第2044號偵查卷聲請併案審理部分即被告提供上開中國信
    託商銀帳戶供幫助詐欺集團對被害人溫寶珠詐欺取財之犯行
    ，與業據提起公訴經本院判決有罪部分有想像競合犯之裁判
    上一罪關係，為起訴效力所及，本院自得併予審理。爰審酌
    被告明知其所交付系爭帳戶之提款卡（含密碼）將有可能遭
    人供做詐欺取財之工具，竟執意將其所有系爭帳戶之提款卡
    （含密碼）提供予不法份子使用，非惟幫助詐騙者遂行詐財
    目的，同時使詐欺者得以隱匿其真實身分，減少遭查獲之風
    險，愈使其肆無忌憚，助長犯罪之猖獗，破壞社會秩序甚鉅
    ，暨本案被害人甲○○、溫寶珠先後因遭詐騙而匯入被告系
    爭帳戶之金額，所受損害，及被告犯後猶否認犯行，飾詞狡
    辯之犯罪後態度等一切情狀，量處如主文所示之刑，並諭知
    易科罰金之折算標準。
據上論斷，應依刑事訴訟法第299條第1項前段，刑法第339條第1
項、第30條第1項前段、第2項、第55條、第41條第1項前段，刑
法施行法第1條之1第1項、第2項前段，判決如主文。
中    華    民    國    97    年    5     月    20    日
                  刑事第十三庭  審判長  法  官  李秋娟
                                        法  官  黃裕仁
                                        法  官  許月馨
以上正本證明與原本無異。
如不服本判決，應於收受送達後10日內向本院提出上訴書狀（應
敘述具體理由並附繕本）。
上訴書如未敘述理由，應於上訴期間屆滿後20日內補提理由書於
本院。
                                        書記官  黃美雲
中    華    民    國    97    年    5     月    20    日
附錄論罪科刑法條
中華民國刑法第339條
意圖為自己或第三人不法之所有，以詐術使人將本人或第三人之
物交付者，處5年以下有期徒刑、拘役或科或併科1千元以下罰金
。
以前項方法得財產上不法之利益或使第三人得之者，亦同。


司法院資訊處製作；財團法人民間司法改革基金會備份。
